臺灣高雄地方法院刑事判決　　　　　　　　　　　　　九十一年度易字第一五七號
　　公　訴　人　臺灣高雄地方法院檢察署檢察官
　　被　　　告　丁　○
右列被告因詐欺案件，經檢察官提起公訴（九十年度偵字第二一九一三號），本院判
決如左：
    主  文
丁○意圖為自己不法之所有，以詐術使人將本人之物交付，處有期徒刑拾月。
    事  實
一、丁○意圖為自己不法之所有，於民國九十年三月卅日下午，在高雄縣鳳山市○○
    街一四三巷卅八號丙○○○住處，向丙○○○佯稱：伊要幫他人向金融機構申領
    支票使用，伊可獲得新臺幣（下同）二萬元報酬，請丙○○○代為向友人調借三
    十萬元暫時存入申請人之金融機構存款帳戶內，供金融機構查核後，約一星期後
    即可取回借款，幫伊作業績云云，丙○○○信以為真，乃於同年四月二日上午帶
    同丁○，至高雄縣大寮鄉○○街卅七號甲○○在大發工業區之辦公室，丁○並以
    前開理由，向甲○○調借卅萬元，丁○並交付不知情之乙○○之第一商業銀行（
    以下稱第一銀行）帳號0000000000號活期儲蓄存款存摺及乙○○印鑑
    章給甲○○，向甲○○佯稱：將借款存入該帳戶內，於一星期後可自行持存摺及
    印鑑章提領，再將存摺及印鑑章返還即可云云，致使甲○○陷於錯誤，而於同年
    四月三日將三十萬元存入該帳戶，丁○隨於同日以乙○○前開帳戶之提款卡，接
    續提款十二次，共計提領廿九萬五千元，再於同年月四日以前開提款卡提領三千
    元後，供已花用。嗣於一星期後，甲○○持乙○○前開存摺及印鑑章前往提款時
    ，始發現早為人提領所剩無幾，方查知上情。
二、案經丙○○○訴由高雄市政府警察局前鎮分局移送臺灣高雄地方法院檢察署檢察
    官偵查起訴。
    理  由
一、訊據被告丁○，固坦承以前開為人申辦支票之理由，請丙○○○介紹友人借款存
    入申請人金融機構帳戶內之事實，惟矢口否認有何詐欺犯行，辯稱：存入乙○○
    前開帳戶內的錢，是乙○○自己以提款卡提走的。伊係幫乙○○申請支票使用，
    原要等到借款存入一星期後才帶乙○○到銀行申請支票，但一星期後，發現已遭
    人提領，因而未申請支票。事發後，伊帶丙○○○去找乙○○，但乙○○不在家
    ，後來伊再去找乙○○時，乙○○稱他手指頭工作時斷掉，等申請到勞保給付時
    再還錢云云（本院九十一年二月廿五日訊問筆錄參照）。經查：
（一）被告於警訊時係辯稱：伊向丙○○○稱伊經濟困難，房子又遭查封，須用點錢
      去處理銀行債務，而向丙○○○的朋友甲○○借錢，伊並拿乙○○的存摺、印
      鑑章給丙○○○轉交甲○○，伊再到第一銀行高雄分行，以提款卡提領。事發
      後伊僅告訴丙○○○乙○○的地址，並不曾帶丙○○○去找乙○○云云（九十
      年九月四日警訊筆錄參照）；復於檢察官偵訊時辯稱：伊因外面欠別人錢，房
      子被查封，想向丙○○○借錢來清償一些債務及參與伊被查封房子的投標，才
      借乙○○的帳戶向丙○○○借錢，伊將乙○○存摺、印鑑章交給丙○○○保管
      ，並約定將來由伊將錢存入乙○○帳戶內還給甲○○。甲○○存入該帳戶的款
      項，部分係伊用提款卡提領，部分則由乙○○到銀行去提領云云（九十年十二
      月廿一日偵訊筆錄）；惟被告於本院訊問時，則翻異前供，而改辯稱：係乙○○一人將款項提領云云，業如前述，被告並辯稱：因乙○○在數月前發生車禍
      癱瘓，伊怕說出實情，乙○○會被判刑，故於警、偵訊時，才未講實話云云（
      本院九十一年二月廿五日訊問筆錄參照）。足證被告所辯，前後反覆，是否可
      信，實有可疑。
（二）證人乙○○曾於九十年十二月十九日下午二時廿五分許，至高雄市阮綜合醫院
      急診求治，主訴於一週前曾發生車禍，因左手與左腳感覺麻且無力已持續數日
      ，經急診醫院診視後安排住院，住院後經檢查診斷為腦中風之情，有阮綜合醫
      院九十一年五月六日阮醫教字第九一○九一號函一附卷可稽，而乙○○亦證稱
      ：伊於立法委員選舉後十幾天被車子撞到，目前因中風進入安養院等語（本院
      九十一年四月廿五日訊問筆錄參照），足證乙○○係於九十年十二月上旬發生
      車禍，繼而腦中風住院，再住進安養院之情。但被告製作前開警訊筆錄之時間
      為九十年九月四日，有前開警訊筆錄在卷可稽，亦即被告製作警訊筆錄時，乙○○尚未發生車禍，故被告前開辯稱：係因乙○○發生車禍，才於警、偵訊時
      未講實話（指係乙○○持提款卡提款）云云，顯不能採信。
（三）另證人乙○○雖到庭證稱：伊從未向金融機構開戶領過存摺及提款卡云云（本
      院九十一年四月廿五日訊問筆錄參照），但前開第一銀行存款帳戶確係乙○○
      於八十八年五月廿六日，由被告陪同，親自到銀行辦理開戶及親領提款卡之事
      實，有第一銀行九十一年三月十三日一高字第九五號函附開戶資料及第一銀行
      九十一年五月卅日一高字第二四三號函各一紙附卷可稽，且為被告所自承，故
      乙○○前開所證，明顯不實，惟乙○○前因腦中風進院，目前又在安養院治療
      ，足認乙○○係因腦中風而致精神狀態不佳下所為之不實證詞。故前開乙○○
      帳戶應由被告陪同乙○○至銀行辦理開戶，並領取提款卡之情，仍可認定。
（四）告訴人指訴被告係以為人申請支票為由而向告訴人及甲○○借款，再由被告將
      乙○○前開存摺及印鑑章交付甲○○之情，業經被告於本院訊問時所自承，且
      為證人甲○○所證明，並有乙○○前開存摺影本附卷可稽，故此部分被告之自
      白應與事實相符。另證人乙○○所設籍之地址高雄市前鎮區○○○路四十六號
      三樓，原係被告所有之房屋，有乙○○之戶籍資料一紙附卷可稽，並為被告所
      自承，而乙○○係廿五年二月九日出生，年歲已大，身體不佳，足見其早已無
      經濟活動能力，但卻經由被告陪同向金融機構開戶，被告向告訴人借款時，又
      係由被告將存摺及印鑑章交付告訴人及甲○○，足證該存摺及印鑑章，平時即
      由被告保管及使用，參諸上情，應可認定乙○○前開提款卡亦應係被告持有，
      而甲○○將三十萬元借款存入被告所指定之乙○○帳戶後，翌日即遭人提領幾
      近一空，被告又曾於警、偵訊時自承係伊以提款卡提領之情，據此，除認定係
      被告以乙○○之提款卡提領外，本院認別無其他有利被告認定之可能。
（五）再被告係以為人申請支票為由而向告訴人及甲○○借款，約定將三十萬元存入
      乙○○前開帳戶一星期後，由甲○○自行再以所持有之乙○○存摺及印鑑章提
      領之情，業經如前述。另甲○○將三十萬元存入該帳戶內後，又係被告以乙○○之提款卡將款項於二日內提領完畢之事實，應可認定，亦如前述，故被告顯
      然係以前開理由佯向告訴人及甲○○借款，使告訴人及甲○○陷於錯誤後，而
      同意借予之手段詐得款項。此外，並有乙○○前開存摺之提領紀錄影本一紙附
      卷可稽，故被告犯行事證明確，被告否認犯罪之所辯，不足採信，其犯行洵堪
      認定。
二、核被告所為，均係犯刑法第三百三十九條第一項之詐欺取財罪。審酌被告曾於八
    十年間因詐欺、偽造文書及侵占等罪，經法院判處有期徒刑確定，於八十三年十
    二月廿三日執行完畢，又於九十年間，因詐欺及違反動產擔保交易法案件，經法
    院判處有期徒刑九月及拘役四十日確定，此有臺灣高雄地方法院檢察署被告刑案
    資料查註紀錄表及臺灣高等法院被告全國案紀錄表各一份附卷可稽，本案雖不構
    成累犯加重，但足見被告素行不佳，又犯後一再飾詞卸責，毫無悔意，且迄未賠
    償被害人損失，認其犯後態度不佳等，及其他一切情狀，量處如主文所示之刑，
    以示懲儆。
據上論斷，應依刑事訴訟法第二百九十九條第一項前段、刑法第三百三十九條第一項
，罰金罰鍰提高標準條例第一條前段，判決如主文。
本案經檢察官曾靖雅到庭執行職務。
中      華      民      國    九十一    年      八      月      一      日
                              臺灣高雄地方法院刑事第六庭
                                  法  官  邱  明  弘
右正本證明與原本無異。
如不服本判決，應於判決送達後十日內，向本院提出上訴狀。
                                  書記官  顏  平  國
中    華    民    國      九十一      年      八      月      一      日
附錄本判決論罪之法條：
刑法第三百三十九條第一項
  意圖為自己或他人不法之所有，以詐術使人將本人或第三人之物交付者，處五年以
  下有期徒刑、拘役或科或併科一千元以下罰金。
